【裁判字號】    85,台上,1077
【裁判日期】    850306
【裁判案由】    殺人
【裁判全文】
最高法院刑事判決                              八十五年度台上字第一○七七號
    上訴人  台灣高等法院檢察署檢察官
    被  告  戊○○
            己○○
            乙○○
            丁○○
            丙○○
            甲○○
右上訴人因被告等殺人案件，不服台灣高等法院中華民國八十四年一月十三日第二審
判決（八十三年度上訴字第四四二號，起訴案號：台灣桃園地方法院檢察署八十一年
度偵字第九七一六、一○○七五號），提起上訴，本院判決如左：
    主  文
原判決關於殺人部分撤銷，發回台灣高等法院。
    理  由
本件原判決以公訴意旨略稱：被告戊○○於民國八十年八月六日十六時許，打電話至
桃園縣中壢市芝芭里三鄰五號陳江秀容住處，欲找陳江秀容之夫陳國權，商談有關在
中壢市開設休閒中心及電動機具事宜，經陳江秀容接聽後，陳江秀容因經營六合彩賭
博，無暇轉接電話與陳國權，雙方發生口角，戊○○懷恨在心，又因被告丁○○簽中
六合彩，陳江秀容未支付彩金等事，戊○○竟夥同被告甲○○、乙○○、丙○○、丁
○○、己○○等人及陳松墝（第一審另行審理）共七人，於同（六）日十八時許，搭
乘二部車輛，欲至前開陳江秀容住處找陳江秀容，途經陳江秀容住處前方二百公尺處
，即桃園大圳旁產業道路，與乘騎機車之陳江秀容相遇，雙方又起爭執，戊○○等七
人遂基於殺人犯意聯絡及行為分擔，動手毆打陳江秀容，並以鈍器打擊陳江秀容之頭
部、手部，因陳江秀容抵抗喊叫，戊○○更堅定其殺意，並以雙手勒住陳江秀容之脖
子致窒息而死，戊○○等七人為掩飾殺人犯行，並將已死之陳江秀容屍體丟入在旁之
桃園大圳內，旋駕車逃離現場等情。因認被告等涉有刑法第二百七十一條第一項殺人
罪嫌云云。經審理結果，認不能證明被告等有殺人之犯行，爰維持第一審諭知無罪之
判決，固非無見。
惟查：(一)原判決認為不能證明被告等人犯罪，主要係以被告戊○○於第三次至第八次
警訊及檢察官第一、二次偵訊時，雖均坦承殺害被害人陳江秀容不諱，然其陳述先後
不一，是否可採，即有疑問，而證人詹學維於警訊及檢察官偵查中之證言內容，亦有
不符之處，且其證言充其量僅能證明被告等人曾於八十年八月六日下午六時許，在命
案現場，而無以證明被告等人有殺人之犯行，為其論據。惟按被告之自白或證人之陳
述，有部分不符或相互間有所歧異時，究竟何者為可採，法院仍須本其自由心證予以
斟酌，非謂一有不符或矛盾，即應認其全部均為不可採信。又按被告之自白固不得作
為認定犯罪之唯一證據，而須以補強證據證明其確與事實相符，然茲所謂補強證據，
並非以證明犯罪構成要件之全部事實為必要，倘其得以佐證自白之犯罪非屬虛構，能
予保障所自白事實之真實性，即已充分。又得據以佐證者，雖非直接可以推斷該被告
之實施犯罪，但以此項證據與被告之自白為綜合判斷，若足以認定犯罪事實，仍不得
謂其非屬補強證據。本件被告戊○○於上開警訊及檢察官偵查中之自白，就其本人殺
害被害人之事實，供述始終並無二致；而證人詹學維就其現場目睹被告戊○○、乙○
○二人，及有二輛汽車等情，先後指認亦無不同，則被告戊○○及證人詹學維對於基
本事實先後陳述相符部分，是否與真實性無礙，自應詳加調查斟酌。至證人詹學維之
證言，雖不能直接推斷被告等人有殺害被害人之行為，惟其陳述是否得據以佐證被告
戊○○所為不利於自己或其他共同被告之自白之真實性，亦有研求之餘地。原判決未
予綜合判斷並詳為勾稽審認，即維持第一審諭知被告等人均無罪之判決，難謂適法。
(二)公訴人係起訴被告等人涉有牽連觸犯殺人及遺棄屍體之罪嫌，原判決就被告等人被
訴遺棄屍體部分漏未審判，併有已受請求之事項未予判決之違法。以上或為檢察官上
訴意旨所指摘，或為本院依職權得調查之事項，應認原判決關於被告等人殺人部分，
有發回更審之原因。
據上論結，應依刑事訴訟法第三百九十七條、第四百零一條，判決如主文。
中      華      民      國    八十五    年      三      月      六      日
                              最高法院刑事第五庭
                                  審判長法官  黃  劍  青
                                        法官  王  景  山
                                        法官  林  增  福
                                        法官  林  文  豐
                                        法官  邵  燕  玲
      右正本證明與原本無異
                                              書  記  官
中      華      民      國    八十五    年      三      月     十一     日


司法院資訊處製作；財團法人民間司法改革基金會備份。
